【裁判字號】    92,自,14
【裁判日期】    921031
【裁判案由】    誣告等
【裁判全文】
臺灣苗栗地方法院刑事裁定                            九十二年度自字第一四號
    自  訴  人  乙○○
    被      告  甲○○  五十二.
右列被告因誣告等案件，經自訴人提起自訴，本院裁定如左：
    主      文
自訴駁回。
    理      由
一、按法院或受命法官於自訴案件第一次審判期日前訊問及調查結果，如認為案件有
    刑事訴訟法第二百五十二條至第二百五十四條之情形者，得以裁定駁回其自訴，
    同法第三百二十六條第三項定有明文。
二、本件自訴意旨略以：被告甲○○明知自訴人乙○○及家族成員江鳳蘭、何中元、
    何欣怡及鄰居宋榮彬等人，於民國九十二年三月八日獲會員大會同意加入苗栗縣
    苗栗市建功社區發展協會（下簡稱發展協會）成為會員，並經時任發展協會第二
    屆理事長之自訴人於九十年三月二十五日任滿時，將登載連同被告家族等五人及
    其他會員共一百三十名之名冊，移交予第三屆理事長劉燕梅保管。詎被告竟意圖
    使自訴人受刑事處分，於九十二年四月二十三日向苗栗縣調查站提出檢舉函，誣
    告稱：「
    十二年元月，依社區發展協會通知，繳交入會費，甲○○等五人填具入會會申請
    表，並每名繳入會費二百元及常會費三百元，共計二千五百元，加入該會員，該
    會於九十二年三月八日假建功里活動中心召開第一次會員大會，依章程第六條第
    一款規定，甲○○等五人理當會員，應通知參加開會並依會議程序大會前十五日
    內公告屬合法性，大會手冊內並無甲○○等五人會員名單，喪失會員資格，且大
    會手冊財產帳目交待不清，有貪瀆之疑，敬請查明，以示公道。」，是被告顯已
    觸犯刑法第一百六十九條（自訴狀誤載為一百六十八條）誣告罪嫌；又被告另於
    同日，意圖散佈於眾，將記載「主旨：喚醒各社區發展協會理事長勿用職權不讓
    里民參與社區會員入會，說明：建功里長甲○○檢舉該社區發展協會理事長乙○
    ○為選舉恩怨，不讓其五人加入會員，而且將其五人之會費也無法交代，侵占及
    影響會員資格及權利，現以法律途徑偵查中。」之不實書面，送達位於苗栗縣苗
    栗市○○路之苗栗縣記者公會公啟，而指摘足以毀損自訴人名譽之事，亦涉有刑
    法第三百十條第二項加重誹謗罪嫌云云。
三、訊據被告於本院調查中矢口否認有何誣告及誹謗犯行，辯稱：之前為伊及宋榮彬
    、江鳳蘭、何中元、何欣怡等五人所繳之會費，所引起之事情純屬誤會，可能伊
    當初接到之訊息不清楚，致造成雙方誤會，伊願當庭與自訴人握手言和，並向自
    訴人道歉等語。按誣告罪之成立，以告訴人所訴被訴人之事實必須完全出於虛構
    為要件，若有出於誤會或懷疑有此事實而為申告，以致不能證明其所訴之事實為
    真實，縱被訴人不負刑責，而告訴人本缺乏誣告之故意，亦難成立誣告罪名（參
    照最高法院四十四年台上字第八九二號判例意旨），經查，參諸自訴人於本院調
    查中供述：「既然之前的事情純屬誤會，且被告也當庭向我道歉，本件我不再追
    究被告刑責，且願意當庭原諒被告，被告並沒有誣告及誹謗我的故意，我不願告
    被告誣告誹謗罪。」等語（參見本院九十二年七月八日訊問筆錄第三頁），自難
    謂被告有何誣告及誹謗之故意，被告上揭辯解，應堪採信，揆諸首揭說明，自訴
    人自訴被告上揭誣告及加重誹謗等犯罪嫌疑，自屬不足，本件應諭知駁回之裁定
    。
據上論斷，應依刑事訴訟法第三百二十六條第三項、第二百五十二條第十款，裁定如
主文。
中      華      民      國      九十二    年      十    月    三十一    日
                                      臺灣苗栗地方法院刑事第二庭
                                          審判長法  官  郭  千  黛
                                                法  官  楊  台  清
                                                法  官  吳  炳  桂
右正本證明與原本無異。
如不服本裁定應於送達後五日內向本院提出抗告狀。
                                                書記官  張  文  玲
中      華      民      國    九十二    年      十      月    三十一    日


司法院資訊處製作；財團法人民間司法改革基金會備份。
